臺灣臺南地方法院臺南簡易庭民事判決
111年度南簡字第853號
原      告  邱丞新  
被      告  陳志羣    現於法務部○○○○○○○

上列當事人間請求侵權行為損害賠償(交通)事件，原告就本院11
1年度交簡字第918號過失傷害案件提起刑事附帶民事訴訟，經本
院刑事庭裁定(111年度交附民字第32號)移送前來，本院於民國1
11年7月27日言詞辯論終結，判決如下：
    主  文
被告應給付原告新臺幣陸拾肆萬柒仟捌佰貳拾捌元，及自民國11
1年3月16日起至清償日止，按年息百分之5計算之利息。
原告其餘之訴駁回。
訴訟費用由被告負擔十分之九，餘由原告負擔。
本判決原告勝訴部分得假執行。
原告其餘假執行之聲請均駁回。
    事實及理由
壹、程序事項：
    按訴狀送達後，原告不得將原訴變更或追加他訴，但擴張或減縮應受判決事項之聲明者，不在此限；又原告於判決確定前，得撤回訴之全部或一部，此民事訴訟法第255條第1項第3款、第262條第1項前段分別定有明文。本件原告原起訴請求被告給付新臺幣(下同)650,000元，嗣於本院民國111年7月27日審理期日當庭變更請求如後述(本院卷3第80頁)，核屬減縮應受判決事項之聲明，自與前開規定相符，應予准許之。
貳、實體事項：
一、原告起訴主張：
(一)被告無駕駛執照，於110年4月7日上午9時46分許，駕駛車牌
    號碼000-0000號自小客車(下稱系爭自小客車)，自臺南市中
    西區正興街之「郭綜合醫院」停車場出口由北往南方向起駛
    欲右轉正興街時，其本應注意汽車起駛前應顯示方向燈，注
    意前後左右有無障礙或車輛行人，並應讓行進中之車輛行人
    優先通行，而依當時情形，並無不能注意之情事，被告竟疏
    於注意即貿然起駛右轉，適有原告騎乘車牌號碼000-0000號
    普通重型機車(下稱系爭機車)，沿正興街由東往西方向駛至
    該停車場出口前，兩車因之發生碰撞，致原告人車倒地，因
    之受有右腳撕脫傷合併全五趾粉碎性骨折、皮肉壞死及多條
    伸趾肌腱斷裂等傷害。原告因本件車禍受有前開傷害，核與
    被告之過失間，具相當因果關係，爰依侵權行為法律關係提
    起本件訴訟，請求被告賠償下列損害：①手術費27,000元②看
    護費40,800元③回診計程車費1,620元④機車修復費用30,000
    元⑤不能工作損失200,000元⑥精神慰撫金350,000元。
(二)並聲明：
 1、被告應給付原告649,420元，及自起訴狀繕本送達翌日即111
    年3月16日起至清償日止，按年息百分之5計算之利息。
 2、願供擔保，請准宣告假執行。
二、被告則以：對於原告主張上開侵權行為事實及手術費、看護
    費、回診計程車費、機車修復費用不爭執，然認不能工作損
    失及精神慰撫金過高；並認就本件事故之發生原告亦有過失
    。並聲明：請求駁回原告之訴。
三、兩造不爭執事項：
(一)被告於110年4月7日上午9時46分許，無照駕駛系爭自小客車
    自臺南市中西區正興街之「郭綜合醫院」停車場出口由北往
    南方向起駛欲右轉正興街時，其本應注意汽車起駛前應顯示
    方向燈，注意前後左右有無障礙或車輛行人，並應讓行進中
    之車輛行人優先通行，而依當時天候晴、日間自然光線、柏
    油路面乾燥、無缺陷、無障礙物、視距良好，客觀上並無不
    能注意之情事，被告竟疏於注意即貿然起駛右轉，適有原告
    騎乘系爭機車，沿正興街由東往西方向駛至該停車場出口前
    ，兩車因之發生碰撞，致原告人車倒地，因之受有右腳撕脫
    傷合併全五趾粉碎性骨折、皮肉壞死及多條伸趾肌腱斷裂等
    傷害。
(二)被告上開過失行為，經檢察官提起公訴，經本院刑事庭審理
    以111年度交簡字第918號判決被告犯過失傷害罪，處有期徒
    刑5月，如易科罰金，以1,000元折算一日確定在案。
(三)原告因本件交通事故支出手術費27,000元、看護費40,800元
    、回診計程車費1,620元。
四、得心證之理由：
(一)按因故意或過失，不法侵害他人之權利者，負損害賠償責任
    ；汽車、機車或其他非依軌道行駛之動力車輛，在使用中加
    損害於他人者，駕駛人應賠償因此所生之損害，此民法第18
    4條第1項前段、第191條之2前段分別定有明文。又按汽車起
    駛前應顯示方向燈，注意前後左右有無障礙或車輛行人，並
    應讓行進中之車輛行人優先通行，道路交通安全規則第89條
    第1項第7款亦定有明文。被告駕車自停車場出口起駛時，自
    應注意上開規定並確實遵守之，且依當時狀況及被告之智識
    能力均無不能注意之情形，竟疏未注意，而貿然右轉未讓行
    進中車輛先行，以致肇事致原告受有前開傷害，其行為顯有
    過失甚明。參諸本件經臺灣臺南地方法院檢察署送請臺南市
    車輛行車事故鑑定委員會鑑定肇事責任，其鑑定意見亦認為
    被告駕駛自小客車，起駛右轉未讓行進中車輛先行，為肇事
    原因等語，有臺南市車輛事故鑑定委員會鑑定意見書(南鑑0
    000000案)1紙在卷可參(見臺灣臺南地方檢察署110年度偵字
    第19090號卷第41-42頁)，足證被告不法過失駕車肇事行為
    ，與原告所受傷害結果，具有相當因果關係，從而，被告自
    應負損害賠償責任，堪以認定。
(二)次按不法侵害他人之身體或健康者，對於被害人因此喪失或
    減少勞動能力或增加生活上之需要時，應負損害賠償責任；
    不法侵害他人之身體、健康、名譽、自由、信用、隱私、貞
    操，或不法侵害其他人格法益而情節重大者，被害人雖非財
    產上之損害，亦得請求賠償相當之金額，此民法第193條第1
    項、第195條第1項前段分別定有明文。茲就原告請求之項目
    及金額，核列如下：
 1、手術費、看護費、回診計程車費部分：
　　原告主張因本件車禍事故支出手術費、看護費、回診計程車
    費，總計69,420元【計算式：手術費27,000元+看護費40,80
    0元+回診計程車費1,620元=69,420元】，業據其提出成大醫
    院診斷證明書為證(見卷3第83頁)，復為被告所不爭執，自
    應准許。
 2、機車修復費用：
　　又按民法第196條請求賠償物被毀損所減少之價額，得以修
    復費用為估定之標準，但以必要者為限(例如：修理材料以
    新品換舊品，應予折舊)，如修理材料以新零件更換被損害
    之舊零件，計算損害賠償額時，自應將零件折舊部分予以扣
    除（最高法院77年度第9次民事庭會議決議意旨、80年度台
    上字第2476號判決意旨參照）。查系爭機車支出之修復費用
    共30,350元(原告僅請求30,000元)，其中零件費用23,300元
    、工資費用7,050元(計算式詳如附表一)，有原告提出之估
    價單附卷可稽(卷3第91頁)。又系爭機車係於110年1月出廠
    ，此有系爭機車行車執照附卷可佐(卷3第93頁)，迄本件車
    禍發生時即110年4月7日，已使用約4月，而零件部分已屬舊
    品，自應扣除折舊。依行政院所頒固定資產耐用年數表及固
    定資產折舊率表，機械腳踏車之耐用年數為3年，依平均法
    計算其折舊結果（即以固定資產成本減除殘價後之餘額，按
    固定資產耐用年數表規定之耐用年數平均分攤，計算折舊額
    ），每年折舊率為3分之1，並參酌營利事業所得稅查核準則
    第95條第6項規定「固定資產提列折舊採用定率遞減法者，
    以1年為計算單位，其使用期間未滿1年者，按實際使用之月
    數相當於全年之比例計算之，不滿1月者，以1月計」，則零
    件扣除折舊後之修復費用估定為21,358元(計算式詳如附表
    二)，再加計工資費用後，合計必要之修復費用應為28,408
    元【計算式：零件折舊後21,358元+工資7,050元=28,408元
    】。從而，原告請求被告賠償系爭機車修理費於28,408元之
    範圍內，為有理由，應予准許，逾此範圍之請求，則應駁回
    。
 3、不能工作之損失：
  ①原告主張其擔任外送人員，每月收入約為50,000元，惟因本
    件事故需休養4個月，而受有不能工作之損失200,000元乙節
    ，並提出成大醫院診斷證明書及薪轉帳戶明細等件為證(卷3
    第83、85頁)。
  ②經查，原告傷勢為右腳撕脫傷合併全五趾粉碎性骨折、皮肉
    壞死及多條伸趾肌腱斷裂，依原告所提成大醫院診斷證明書
    ，其上記載：「病患2021/04/0710：09~2021/04/0714：42
    急診求治，4/7接受骨折復位鋼丁內固定及肌腱縫合固定手
    術、游離靜脈皮瓣手術，手術後住院，2021/04/22接受清創
    及植皮手術(約300平方公尺)，2021/05/10出院，住院期間
    專人照護。因上述病因需專人照護1個月及休養3個月。」(
    卷3第83頁)，故原告主張因該傷勢需休養4個月無法工作等
    情，應為可採。
  ③又雖依原告提出109年5月至9月之薪轉帳戶明細，其每月收入
    平均為69,173元【計算式：(49,489元+46,431元+37,262元+
    45,037元+58,552元+42,627元+27,761元+38,706元)5=69,1
    73】，有原告提出之薪轉帳戶明細在卷可參(卷3第85頁)，
    然原告主張以每月薪資50,000元計算，未逾前開範圍，自屬
    可採。
  ④基上，原告不能工作期間為4個月，以薪資每月50,000元計算
    之，故原告所受不能工作之損失為200,000元【計算式：50,
    000元4=200,000元】。故原告請求被告給付不能工作損失2
    00,000元，為有理由，應予准許。
 4、精神慰撫金：
　  精神慰撫金之多寡，應斟酌雙方之身分、地位、資力與加害
    程度，及其他各種情形核定相當之數額，該金額是否相當，
    自應依實際加害情形與被害人所受之痛苦及雙方之身分、地
    位、經濟狀況等關係決定之(最高法院51年台上字第223號判
    例意旨參照)。本件原告因被告過失傷害之行為，致其受有
    右腳撕脫傷合併全五趾粉碎性骨折、皮肉壞死及多條伸趾肌
    腱斷裂等傷害，其精神上自有痛苦，是其請求精神慰撫金，
    洵屬有據。本院審酌原告大學畢業，未婚，目前於家中麵攤
    工作，與父母同住；被告高中畢業，離婚，有一名成年子女
    ，目前在監執行中，入監執行前從事汽車銷售，有兩造自陳
    在卷(卷3第81頁)，並經本院依職權調取兩造之稅務電子閘
    門財產所得調件明細表在卷可稽(卷3第27-38頁)。本院審酌
    兩造身分、資歷及原告所受之傷害程度等情，認原告請求35
    0,000元精神慰撫金，誠屬合理。
 5、綜上，原告得依侵權行為損害賠償之規定請求金額為647,82
    8元【計算式：手術費27,000元+看護費40,800元+回診計程
    車費1,620元+機車修復費用28,408元+不能工作之損失200,0
    00元+精神慰撫金350,000元=647,828元】。
五、至被告固辯稱原告就本件事故之發生亦與有過失云云，為原
    告否認，查本件前於刑事事件程序中，曾送請臺南市政府車
    輛行車鑑定委員會鑑定，該單位鑑定結果認本件事故之肇事
    因素為被告駕照註銷駕駛自小客車，起始右轉未讓行進中車
    輛先行，為肇事原因；原告無肇事因素等情，此有臺南市車
    輛事故鑑定委員會鑑定意見書(南鑑0000000案)1紙在卷可參
    (見臺灣臺南地方檢察署110年度偵字第19090號卷第41-42頁
    )。然就此部分，未據被告提出其他積極證據以實其說，其
    空言抗辯原告亦與有過失，難認有據，自不足採。
六、綜上所述，原告本於侵權行為損害賠償法律關係，請求被告
    給付647,828元之本息，為有理由，應予准許。原告逾此範
    圍之請求，應駁回之。
七、本件判決基礎已臻明確，兩造其餘之攻擊防禦方法及訴訟資
    料經本院斟酌後，核與判決結果不生影響，爰不逐一論述，
    併此敘明。
八、本件係依民事訴訟法第427條第1項規定適用簡易訴訟程序所
    為被告部分敗訴之判決，依同法第389條第1項第3款規定，
    原告勝訴部分，應依職權宣告假執行，原告就該部分陳明願
    供擔保聲請宣告假執行，僅係促使本院職權之發動，並無准
    駁之必要，至原告敗訴部分，其假執行之聲請已失所附麗，
    應併予駁回。並依民事訴訟法第392條第2項規定，依被告聲
    請宣告被告預供擔保後，得免為假執行。
九、據上論結，本件原告之訴為一部有理由，一部無理由，判決
    如主文。
中　　華　　民　　國　　111 　年　　8 　　月　　10　　日
                  台南簡易庭    法    官　田玉芬
以上正本係照原本作成。
如對本判決上訴，須於判決送達後20日內向本院提出上訴狀。
如委任律師提起上訴者，應一併繳納上訴審裁判費。
中　　華　　民　　國　　111 　年　　8 　　月　　10　　日
                                書 記 官  林彥汝　　
附表一：
①零件費用：850元+550元+1,100元+150元+250元+550元+400元+7
  50元+600元+1,500元+950元+750元+400元+750元+8,000元+500
  元+200元+550元+2,300元+2,200元=23,300元
②工資：550元+400元+300元+150元+200元+100元+250元+450元+2
  50元+800元+250元+450元+250元+450元+500元+350元+250元+3
  00元+500元+300元=7,050元
③合計：23,300元+7,050元=30,350元
附表二：
1.殘價＝取得成本÷( 耐用年數＋1)即23,300÷(3+1)≒5,825（小數
  點以下四捨五入）；
2.折舊額 ＝(取得成本－殘價)×1/（耐用年數）×（使用年數）即(
  23,300－5,825) ×1/3×（0+4/12）≒1,942（小數點以下四捨五
  入）；
3.扣除折舊後價值＝（新品取得成本－折舊額）即23,300－1,942＝2
  1,358